臺灣新竹地方法院刑事判決　　　　　　　94年度訴字第379號
公　訴　人　臺灣新竹地方法院檢察署檢察官
被　　　告　乙○○
被　　　告　協佳興科技股份有限公司
代　表　人　甲○○
上二人共同
選任辯護人　孫志堅律師
　　　　　　李宏文律師
被　　　告　振昇環保有限公司
代　表　人　丙○○
上列被告因違反廢棄物清法案件，經檢察官提起公訴（94年度偵
字第1406號），本院依簡式審判程序判決如下：
   主  文
乙○○事業負責人未依廢棄物清理法規定之方式清除、處理廢棄
物，致污染環境，處有期徒刑壹年貳月，緩刑貳年，並應向公庫
支付新臺幣拾萬元。
協佳興科技股份有限公司，其負責人因執行業務，未依廢棄物清
理法規定之方式清除、處理廢棄物，致污染環境，處罰金新臺幣
伍拾萬元。
振昇環保有限公司，其負責人因執行業務，任意棄置有害事業廢
棄物，科罰金新臺幣柒拾萬元。
   事  實
一乙○○係協佳興科技股份有限公司（下稱協佳興公司）總經理
  ，葉宗樺係振昇環保有限公司代表人（下稱振昇公司，於民國
  94年3月15日已變更登記代表人為丙○○），均各為上開公司
  之負責人。乙○○明知協佳興公司使用原料生產過程中產出含
  有醋酸乙酯及甲基異丁酮等成分之有害廢溶劑之清除、處理，
  依廢棄物處理法第28條第1項第3款第1目之規定，應委託經主
  管機關許可清除、處理該有害事業廢棄物之公民營廢棄物清除
  處理機構清除、處理，而振昇公司實際上並未經主管機關許可
  並領有該有害事業廢棄物清除、處理之許可文件，亦無合格之
  設備、人力足堪清除、處理上開含有醋酸乙酯及甲基異丁酮等
  成分之有害廢溶劑，仍於90年11月1日，代表協佳興公司與振
  昇公司負責人葉宗樺簽訂清運工程承攬契約書，以廢料搬運、
  清除及處理之名義，委託振昇公司負責協佳興公司所產出上開
  含有醋酸乙酯及甲基異丁酮等成分之有害廢溶劑之清除及處理
  。葉宗樺明知振昇公司未向主管機關領有有害事業廢棄物清理
  許可證，不得從事有害事業廢棄物清除、處理之工作，亦明知
  未經主管機關許可不得提供土地堆置有害事業廢棄物及任意棄
  置有害事業廢棄物，竟仍在與協佳興公司簽訂上開清運工程承
  攬契約書後，自90年11月1日起至92年7月22日止，以每噸約新
  臺幣（下同）5,000至5,500元之代價，陸續為協佳興公司清除
  上開含有醋酸乙酯及甲基異丁酮等成分之有害廢溶劑約3、4百
  桶，每桶約20公升，並將上述有害事業廢棄物搬運至其所提供
  之新竹縣竹北市麻園里1鄰麻園18號住宅屋前堆置。至92年10
  月17日下午某時，葉宗樺復與自稱「劉自強」之真實姓名、年
  籍不詳，亦未領有廢棄物清除、處理許可文件之成年男子，共
  同基於任意棄置有害事業廢棄物之犯意聯絡，推由「劉自強」
  以每車3,000元之代價，以小貨車陸續載運2車前揭非法堆置之
  有害廢溶劑共計271桶，棄置於新竹縣竹東鎮○○路寶山水庫
  旁，致生環境污染（葉宗樺所涉違反廢棄物清理法犯行，業經
  本院以94年度訴字第3號判決判處有期徒刑1年8月，並經臺灣
  高等法院以94年度上訴字第1448號判決駁回上訴，現由最高法
  院審理中）。嗣經新竹縣環境保護局會同警方於92年10月21日
  查獲，並循線查悉上情。
二案經新竹縣警察局竹東分局報請臺灣新竹地方法院檢察署檢察
  官偵查起訴。
   理  由
一本件被告等所犯各罪（詳下述），均非死刑、無期徒刑、最輕
  本刑為3年以上有期徒刑之罪，或高等法院管轄第一審之案件
  ，被告等於本院準備程序進行中，就被訴事實為有罪之陳述，
  經本院合議庭認合於刑事訴訟法第273條之1第1項之規定，裁
  定進行簡式審判程序，合先敘明。
二認定犯罪事實所憑之證據及認定之理由：
(一)被告等於本院行準備程序及審理時均坦然認罪。
(二)證人即另案被告葉宗樺於警詢及偵查時之證述、證人尤順安、
  陳淑琦於警詢時、賀克勤、陳麗珠、鄭榮宗、劉國書、陳明智
  、偵查時及詹春敏於偵查及本院94年度訴字第3號審理時所為
  證述。
(三)振昇環保有限公司清運工作承攬契約書、92年10月份帳冊、付
  款簽收簿各1份及統一發票4紙、台旭環境科技中心股份有限公
  司廢棄物樣品檢驗報告、網路資料各1紙、新竹縣環境保護局
  92年10月30日事業廢棄物稽查紀錄工作單及會議紀錄影本各1
  份、新竹縣環境保護局事業廢棄物稽查紀錄工作單16張、工業
  技術研究院環境與安全衛生技術發展中心現場採樣通知、記錄
  、監視鏈表、92年11月28日廢棄物分析檢驗報告、92年11月12
  日土壞分析檢驗報告、危害物質危害數據資訊資料庫及物質安
  全資料表各1份、東邦塗料工業股份有限公司92年10月30日東
  第00000000號寶山水庫水源地廢溶劑調查說明1份及訂貨通知
  單3紙、出貨單5紙、桶外標籤內容1紙、大勤化成股份有限公
  司92年11月3日函附說明暨主要成分表、桶身標籤照片、出貨
  明細單、領料單、物質安全資料表各1份、大世紀塗料股份有
  限公司統一號票2紙、出貨單及受訂單各1紙（見證物卷第2-9
  、34、36、37-56、60-143、193-199、203-207、213-215、21
  9-253頁）。
(四)協佳興科技股份有限公司蘆竹廠事業廢棄物清理計畫書、手機
  外殼表面塗裝製程使用塗料、稀釋劑成分辨識資料物質安全資
  料表、行政院環境保護署環境檢驗所92年11月17日（92）環檢
  一字第4627號樣品編號00-0000-00廢溶劑檢測報告（報告編號
  ：AA92D0313）及行政院環境保護署委託環境檢測機構樣品編
  號92D3851廢棄物樣品檢測報告（報告編號：EA-92D3851）各1
  份（見93年度他字第20號偵查卷第11-21、38-39頁）。
(五)保管條及查扣物品明細清單各2份、查獲現場照片影本90張、
  新竹縣環境保護局94年1月25日環業字第0940001185號函及現
  場照片5張（見證物卷第144-192頁、本院94年度訴字第3號卷
  12-17、27-28頁）。
三論罪與科刑：
  按廢棄物清理法第46條業於95年5月30日修正公布，並於同年7
  月1日施行，新法僅將廢棄物清理法第46條第2項常業犯之規定
  刪除，同法第1項並未修正，對本案之認定不生影響，合先敘
  明。核被告乙○○所為係犯廢棄物清理法第46條第2款事業負
  責人未依本法規定之方式清除、處理廢棄物致污染環境罪。被
  告協佳興公司負責人乙○○因執行業務犯上開之罪、振昇公司
  負責人葉宗樺因執行業務犯同法第46條第1、3、4款之罪，被
  告協佳興公司及振昇公司，均應依同法第47條規定各科以前條
  之罰金。原起訴書認被告乙○○與被告振昇公司負責人葉宗樺
  所為均係共犯廢棄物清理法第46條第4款之罪，並認被告協佳
  興公司、振昇公司亦應依同法第47條規定科以罰金，嗣於96年
  度蒞字第1014號補充理由書中更正被告陳慶和所犯罪名為同法
  第46條第2款、第4款之罪，另被告振昇公司部分則更正同本院
  上開認定，嗣又於本院審理時當庭更正被告陳慶和所犯罪名為
  同法第46條第2款，本院自應就公訴人更正後之罪名審判，附
  此敘明。爰審酌被告乙○○輕率將有害事業廢棄物交由未領有
  廢棄物清除、處理許可文件之振昇公司人清除、處理，造成新
  竹地區重要之集水區寶山水庫旁土壤及水源污染嚴重，被告協
  佳興公司及振昇公司未能確實監督執業人員，其等對於因此導
  致之生態環境污染，難辭其咎，惟犯後均坦承犯行、態度良好
  等一切情狀，分別量處如主文所示之刑。又被告乙○○前未曾
  因故意犯罪受有期徒刑以上刑之宣告，有臺灣高等法院被告前
  案紀錄表1份在卷可查，其未深思行為後果，致罹刑典，經此
  刑事程序後當知警惕，信無再犯之虞，本院認為前開對其所宣
  告之刑，以暫不執行為適當，爰依刑法第74條第1項第1款、第
  2項第4款之規定，併予宣告緩刑2年，並應向公庫支付10萬元
  （依最高法院95年第8次刑事庭會議決議意旨，關於緩刑，縱
  被告行為時係在修法前，仍一律適用新法），以啟自新。
四適用之法律：
  據上論斷，應依刑事訴訟法第273條之1第1項、第299條第1項
  前段，廢棄物清理法第46條第1、2、3、4款、第47條，刑法第
  2條第1項、第11條前段、第74條第1項第1款、第2項第4款，罰
  金罰鍰提高標準條例第1條前段，判決如主文。
本案經檢察官張凱絜到庭執行職務。
中　　華　　民　　國　　96　　年　　 4　　月　　30　　日
              刑事第二庭  法  官  鄭子俊
以上正本證明與原本無異。
如不服本判決應於收受本判決後十日內向本院提出上訴書狀，其
未敘述上訴理由者，並得於提起上訴後十日內向本院補提理由書
狀( 均須按他造當事人之人數附繕本 )「切勿逕送上級法院」。
中　　華　　民　　國　　96　　年　　 4　　月　　30　　日
                          書記官  沈藝珠
附錄本案論罪科刑法條全文：
廢棄物清理法第46條
有下列情形之一者，處一年以上五年以下有期徒刑，得併科新臺
幣三百萬元以下罰金：
一、任意棄置有害事業廢棄物。
二、事業負責人或相關人員未依本法規定之方式貯存、清除、處
    理或再利用廢棄物，致污染環境。
三、未經主管機關許可，提供土地回填、堆置廢棄物。
四、未依第四十一條第一項規定領有廢棄物清除、處理許可文件
    ，從事廢棄物貯存、清除、處理，或未依廢棄物清除、處理
    許可文件內容貯存、清除、處理廢棄物。
五、執行機關之人員委託未取得許可文件之業者，清除、處理一
    般廢棄物者；或明知受託人非法清除、處理而仍委託。
六、公民營廢棄物處理機構負責人或相關人員、或執行機關之人
    員未處理廢棄物，開具虛偽證明。
廢棄物清理法第47條
法人之負責人、法人或自然人之代理人、受僱人或其他從業人員
，因執行業務犯前二條之罪者，除處罰其行為人外，對該法人或
自然人亦科以各該條之罰金。
